【裁判字號】    98,審訴,907
【裁判日期】    990119
【裁判案由】    毒品危害防制條例
【裁判全文】
臺灣士林地方法院刑事判決             98年度審訴字第907號
公  訴  人  臺灣士林地方法院檢察署檢察官
被      告  甲○○
上列被告因違反毒品危害防制條例案件，經檢察官提起公訴（98
年度毒偵字第1508號），被告於本院準備程序中就被訴事實為有
罪陳述，經本院合議庭裁定由受命法官獨任行簡式程序審理，並
判決如下：
    主  文
甲○○施用第一級毒品，處有期徒刑捌月，扣案之海洛因（合計
驗餘淨重零點壹玖捌陸公克）沒收銷燬，扣案之盛裝前開海洛因
所用之包裝袋貳只，均沒收。
    事  實
一、甲○○前因施用毒品案件，經臺灣臺北地方法院以96年度毒
    聲字第709 號裁定送觀察、勒戒後，認有繼續施用毒品之傾
    向，再經臺灣臺北地方法院以97年度毒聲字第196 號裁定送
    強制戒治，於民國97年12月1 日停止戒治出所（以執行完畢
    論），並經臺灣臺北地方法院檢察署檢察官以97年度戒毒偵
    字第225 號為不起訴處分確定。又因2 次施用第一級毒品案
    件，分別經臺灣板橋地方法院以98年度訴字第4245號判決判
    處有期徒刑6 月及臺灣臺北地方法院以98年度訴字第1667號
    判決判處有期徒刑7 月確定（上開2 案執行中，尚不構成累
    犯）。復基於施用第一級毒品海洛因之犯意，於前揭強制戒
    治執行完畢釋放後5 年內之98年8 月11日或12日某時許，在
    臺北市○○區○○街路邊公園，以針筒注射之方式，施用海
    洛因1 次。嗣於98年8 月13日下午2 時30分，在臺北市○○
    區○○街60號對面因形跡可疑為警盤查，甲○○主動將其持
    有之海洛因2 包（合計淨重0.2 公克）交付員警扣案，並接
    受員警採其尿液送驗（然並未供出前揭施用海洛因犯行），
    嗣因鑑驗結果呈嗎啡陽性反應，始悉上情。
二、案經臺北市政府警察局士林分局報告臺灣士林地方法院檢察
    署檢察官偵查起訴，經本院改依簡式審理程序審理。
    理  由
一、前揭犯罪事實，業據被告甲○○於本院準備程序及審理時坦
    承不諱（參見本院卷第52頁至第53頁、第56頁），而被告為
    警查獲當日（即98年8 月13日）在警局所排尿液，經警採集
    後送台灣尖端先進生技醫藥股份有限公司以酵素免疫分析法
    初驗後，再以氣相層析質譜儀法進行確認檢驗，結果呈嗎啡
    （即施用海洛因之代謝物）陽性反應，有臺北市政府警察局
    偵辦毒品案件尿液檢體委驗單影本（編號：024247號）及該
    公司於98年8 月19日出具之濫用藥物檢驗報告各乙份在卷可
    稽（附於臺灣士林地方法院檢察署98年度毒偵字第1508號卷
    第58頁至第61頁）。此外，並有員警於98年8 月13日下午2
    時30分查獲被告時，當場扣得被告持有之第一級毒品海洛因
    2 包扣案可憑（毒品部分經交通部民用航空局航空醫務中心
    鑑驗證實無訛，有該中心出具之毒品鑑定書1 紙附於同上偵
    卷第69頁可考），復據被告供明該海洛因為其所有並供自己
    施用之物。綜上事證參互析之，足認被告自白與事實相符，
    可以採信，本案事證至為明確，被告犯行堪以認定。又被告
    前因施用毒品案件，經臺灣臺北地方法院以96年度毒聲字第
    709 號裁定送觀察、勒戒後，認有繼續施用毒品之傾向，再
    經臺灣臺北地方法院以97年度毒聲字第196 號裁定送強制戒
    治，於97年12月1 日停止戒治出所（以執行完畢論），並經
    臺灣臺北地方法院檢察署檢察官以97年度戒毒偵字第225 號
    為不起訴處分確定等情，有臺灣高等法院被告前案紀錄表在
    卷可憑，堪認屬實，是被告於強制戒治執行完畢釋放後5年
    內，再犯本案施用第一級毒品犯行，核與毒品危害防制條例
    第23條第2 項所定相符，自應依法訴追處罰。
二、按海洛因為毒品危害防制條例第2 條第2 項第1 款所稱之第
    一級毒品。核被告甲○○所為，係犯毒品危害防制條例第10
    條第1 項之施用第一級毒品罪，其持有第一級毒品海洛因進
    而施用，持有毒品之行為為施用毒品之當然手段，不另論以
    持有毒品罪（最高法院74年度台上字第3404號判例意旨參照
    ）。又查，被告於前揭時、地為警盤查時，雖主動交付持有
    之前揭海洛因2 包，然於警詢及偵查中均未供出本案論罪科
    刑之施用第一級毒品犯行，嗣因尿液鑑驗報告證實其尿液呈
    嗎啡陽性反應，並經起訴後，始於本院準備程序中自白犯行
    ，核與自首要件不符，併此指明。爰審酌被告前因施用毒品
    案件，經觀察、勒戒、強制戒治及法院判處罪刑確定後，復
    再施用第一級毒品，顯見其戒絕毒品之決心不堅，惟念其施
    用毒品乃戕害自己身心健康，尚未危及他人，犯後於本院審
    理中坦承犯行之態度，並其犯罪之動機、目的及其智識程度
    等一切情狀，量處如主文所示之刑，以示懲儆。
三、扣案之海洛因（合計淨重0.2 公克，取樣0.0014公克，驗餘
    淨重0.1986公克），係查獲之第一級毒品，不問是否屬於犯
    人所有，應依毒品危害防制條例第18條第1 項前段之規定，
    諭知沒收銷燬，至於盛裝上開扣案毒品所用之包裝袋2 只，
    業據被告坦承為其所有之物，而包裝袋係用於盛裝本案被告
    所施用之海洛因，具有防止毒品裸露、散逸之功能，且因得
    與毒品分別鑑秤其重量，即與毒品無難以析離而無法個別宣
    告沒收之情事，是該包裝袋自堪認屬供本案犯罪所用之物無
    訛，爰依刑法第38條第1 項第2 款之規定，均予諭知沒收。
據上論斷，應依刑事訴訟法第273 條之1 第1 項、第299 條第1
項前段，毒品危害防制條例第10條第1 項、第18條第1 項前段，
刑法第11條、第38條第1 項第2 款，判決如主文。
本案經檢察官張紜瑋到庭執行職務。
中    華    民    國    99    年    1     月    19    日
                  刑事第一庭法  官  吳祚丞
以上正本證明與原本無異。
如不服本判決應於收受判決後10日內向本院提出上訴書狀，並應
敘述具體理由；其未敘述上訴理由者，應於上訴期間屆滿後20日
內向本院補提理由書（均須按他造當事人之人數附繕本）「切勿
逕送上級法院」。
                            書記官  丁梅芬
中    華    民    國    99    年    1     月    19    日
附錄論罪科刑法條：
毒品危害防制條例第10條第1項
施用第一級毒品者，處 6 月以上 5 年以下有期徒刑。


司法院資訊處製作；財團法人民間司法改革基金會備份。
